【裁判字號】    95,重上更(四),28
【裁判日期】    950731
【裁判案由】    公共危險等
【裁判全文】
臺灣高等法院臺中分院刑事判決    95年度重上更(四)字第28號
上  訴  人
即  被  告  己○○即陳春助）.
選任辯護人  黃振源律師
上列上訴人因公共危險等案件，不服臺灣南投地方法院中華民國
88年4月16日第一審判決(民國87年度訴字第87號，起訴案號：臺
灣南投地方法院檢察署民國86年度偵字第4192號），提起上訴，
經判決後，由最高法院第四次發回更審，本院判決如下：
    主  文
原判決撤銷。
己○○共同放火燒燬現有人所在之建築物，處有期徒刑柒年陸月
。
    犯罪事實
一、己○○（原名陳春助）與戊○○(男、民國○○年○月○○日生、
    身分證統一編號：Ｚ000000000號，住彰化縣福興鄉○○村○
    鄰○○路○段444巷82弄19號，未經起訴）係同學關係，兩人
    基於合夥之關係，於85年12月初某日，推由己○○向丙○○
    承租壬○○○所有坐落南投縣草屯鎮○○路 ○段48號之鐵架
    石棉瓦平房（係丙○○向壬○○○承租），闢為福鑫禮品倉
    庫，並由己○○自任該倉庫負責人，兩人共同基於為自己不
    法所有之意圖，謀議詐領保險金，於85年12月30日，共同以
    陳春助為被保險人名義，以該倉庫存放之貨物及營業生財為
    標的，向明台產物保險股份有限公司（下稱明台保險公司）
    ，分別投保新臺幣（下同）600萬元及20萬元。再於86年4月
    間，先於該倉庫內置旅行箱2只，其餘198箱則堆置泡棉（含
    塑膠墊)，待一切準備就緒，即於86年5月13日晚上10時至翌
    日凌晨零時許間之某一時點，由戊○○在該倉庫內中間鐵架
    下方，點火引燃泡棉、塑膠墊，經悶燒後，於同日零時50分
    許，引燃大火，燒燬上開未有人所在之福鑫禮品倉庫全部，
    並延燒同屬無人所在之同路48號之新立汽車修配廠及其內丙○○所有已廢棄之裕隆牌3000CC自小客車一部、客戶丁○○
    、庚○○送修之RJ－7696號及PW－6130號自小客車，及有辛○○夫婦在內休息之46號華興五金行。嗣戊○○即推由己○○於同年 5月14日上午，向明台產物保險公司報案，以備他
    日正式請求理賠，且於同日，由己○○於草屯鎮消防警察分
    隊製作筆錄時謊稱，其本次火災損失共 250萬元，繼於同月
    20日在該消防警察分隊製作筆錄時，謊稱上開倉庫內存放20
    0箱計 4000個旅行包經燒燬。己○○向保險公司報案後，即
    由明台保險公司派理賠人員會同南山公證公司處理中，但因
    警察機關展開調查，己○○等人即未正式提出索賠文件，因
    而詐領保險金未遂。
二、案經南投縣警察局草屯分局報請臺灣南投地方法院檢察署檢
    察官偵查起訴。
    理  由
一、訊據上訴人即被告（下稱被告）己○○，矢口否認有放火及
    詐欺取財之犯行，辯稱：福鑫禮品倉庫係伊與戊○○合夥經
    營，伊只出資50萬元，實際上由戊○○在場經營，並由戊○○出面洽談如何承租倉庫及如何保險，談妥後，再由伊出名
    承租及訂約而已，其後戊○○經營不力，只出貨一次，伊又
    看不到帳冊，乃自行離去，直至火災發生前，戊○○又囑伊
    到隔鄰打麻將，伊未放火，而且起火點也不在福鑫倉庫云云
    。
二、惟查：
  (一)依下列多次火災鑑定結果及相關證人證詞，可證：被告所
    經營之福鑫禮品倉庫為起火戶；最先起火處為該倉庫隔間
    內側中間一帶；起火原因部分，應係人為以明火引燃。
  1.偵查卷附南投縣警察局火災原因調查報告書（偵查卷第6至2
    0頁）所示：
    (1)經消防人員到達火災現場所拍攝照片：如圖(一)太平路 1段
      48號福鑫禮品倉庫內有火光，48號新立汽車修配場、46號
      華興五金行尚未見有火光；另圖(二)、(三)，火舌已由福鑫禮
      品倉庫第二個窗口上方竄出，足見火勢由48號福鑫禮品倉
      庫中間處往四周延燒。
    (2)現場勘查：太平路 1段48號福鑫禮品倉庫上方石綿瓦幾已
      燒毀掉落，較新立修配廠嚴重，且福鑫禮品倉庫中間鐵架
      鐵柱燒毀彎曲變形變色最為嚴重，越遠離此處越輕微。
    (3)福鑫禮品倉庫內部放置200箱（應係198箱）廢棄泡棉塑膠
      墊，時鐘磅秤等燒毀後情形，以中段鐵架鐵柱彎曲變色變
      形嚴重處下方物品燒毀嚴重，燒至最底層，越遠離此處越
      輕微，另倉庫內三分之一空間堆放時鐘、鬧鐘、磅秤等禮
      品，另三分之二堆放200箱（應係198箱）廢棄泡棉塑膠墊
      （參見偵查卷第7頁正、背面及第12頁現場照片及說明)。
    (4)福鑫禮品倉庫側面第二個窗口，係發現人陳雅雪將窗口玻
      璃打破火舌竄出，第一個窗口由其先生陳金裕打破，陳雅
      雪即跑至汽車修配廠敲門，再至華興五金行呼叫辛○○，
      之後辛○○再通知蕭文哲(住太平路1段44號）到達48號汽
      車修配廠，破鐵門進入內部停放裕隆汽車3000CC車子旁使
      用滅火器滅火，足見火勢應由福鑫禮品倉庫中段起火燃燒
      ，再向汽車修配廠、46號華興五金行延燒。
    (5)火災原因研判：
      火災概要：86年5月14日零時59分，草屯鎮○○路○段48
        號福鑫禮品倉庫中間處起火燃燒後，向四周往48號新立
        汽車修配廠暨46號華興五金行延燒，計造成48號全燬，
        46號號後半段燒毀，未造成人命傷亡。
      起火戶：依現場勘查，研判起火戶係草屯鎮○○路○段4
        8號福鑫禮品倉庫。
    (6)起火原因之研判：起火處未發現可疑電線短路痕跡，且此
      處未發現具體引燃成災跡證，故起火原因未便臆測，惟福
      鑫禮品倉庫是否堆放劣質禮品（200箱〈應係198箱〉廢棄
      泡棉塑膠墊幾乎堆放三分之二空間）充當正常禮品，是否
      涉嫌詐領保險金情形，請草屯分局繼續偵查。
    (7)火災出動觀察記錄：在未到達火場途中，濃煙滿天，火勢
      從48號禮品倉庫向外竄出，有爆炸聲。到達後狀況：只發
      現濃煙及大火，火苗從48號禮品倉庫向外竄出，燃燒迅速
      ，3間店面是鐵架石綿瓦構成，燃燒面積約100坪。各戶之
      門窗關閉，只有46號有住人。48號修配廠及48號禮品倉庫
      沒有住人。搶救時狀況，電源之關閉及漏電狀況：當時總
      開關沒有關閉，是否有漏電狀況待鑑定。依目擊證人所言
      ，從禮品倉庫後方冒出濃煙再發出火舌。
  2.偵查卷附南投縣警察局86年12月23日86投警消字第48745號
    函暨所附南投縣火災鑑定委員會火災原因鑑定書（偵查卷第
    108至116頁），鑑定結果：
    (1)起火戶研判：草屯鎮○○路○段48號福鑫禮品倉庫。
    (2)起火處所研判：草屯鎮○○路 ○段48號福鑫禮品倉庫中間
      鐵架鐵柱燒毀彎曲變形變色嚴重處下方某一高度。
    (3)起火原因研判：起火處所附近，未發現可疑電線短路痕跡
      ，且此處未發現具體引燃成災跡證，故起火原因未便臆測
      。
    (4)其他：福鑫禮品倉庫內有200箱（應係198箱）廢棄泡棉塑
      膠墊，動機有待查證。
  3.原審卷附內政部消防署87年7月22日87消署調字第87I0078號
    號函所附火災現場勘查報告：
    (1)起火戶之研判：勘查現場鐵架燒燬倒塌情形，而前後兩側
      相對輕微。研判本案火流係由48號福鑫禮品倉庫往新立汽
      車修配廠方向蔓延所致，因此研判起火戶為草屯鎮○○路
      ○段48號福鑫禮品倉庫。
    (2)起火處之研判：勘查隔間內側燒燬情形，發現屋內物品、
      裝潢木條及鋼架彎曲變形均以中間一帶燒燬最嚴重，因此
      研判48號福鑫禮品倉庫隔間內側中間一帶為最先起火處，
      此現場勘查與目擊者蔣謀富之供述及消防隊出動觀察均能
      吻合。
    (3)起火原因研判：本案已歷時一年，勘查時於起火處附近，
      未發現有任何電器設備或發火物，惟據福鑫禮品倉庫負責
      人陳春助於談話筆錄供稱，現場堆放大量體重器、時鐘、
      旅行包、鬧鐘等，但勘查起火處附近，卻發現擺放大量廢
      棄泡棉塑膠墊，現場又有高額保險，且起火處附近未放置
      足以起燃之物，因此綜合以上研判，本案不排除人為以明
      火引燃所造成之可能性。
    (4)結論：南投縣草屯鎮○○路○段46、48號之86年5月14日火
      災案，綜合現場勘查與目擊者蔣謀富之供稱，及消防隊之
      出動觀察所述，研判起火於48號福鑫禮品倉庫隔間內側中
      間一帶，研判不排除人為以明火引燃所造成之可能性。
  4.參酌證人即發現火災並報案之蔣謀富、搶救火災現場之證人
    陳金裕、陳雅雪、蕭文哲於警詢時證述內容，顯見本案之起
    火處確為48號福鑫倉庫隔間內側中間一帶（上開證人之警詢
    筆錄，被告及其選任辯護人於本案辯論終結前，均未爭執無
    證據能力，而渠等之警詢筆錄又查無不法取供之情形，且與
    火災鑑定結果相符，依刑事訴訟法第 159條之5第2項之規定
    ，自有證據能力）。
  5.雖本件福鑫禮品倉庫及新立汽車修配廠共用之電源總開關呈
    災後被剪掉(連同電線均被取走，見偵查卷第113頁所附照片
    ），而臺灣電力公司南投區營業處查復並非該公司人員所為
    ，且證人即共同鑑定之電力委員蕭祺深在原審及本院前審均
    證稱，其因此無從判斷是否由電力故障所引起火災云云（見
    原審卷第110頁、本院更一卷第27頁)，然查上開電源總開關
    係在新立汽車修配廠內，業據證人丙○○於本院證述屬實（
    見本院更一卷第26頁），且為被告所是認（見本院上訴卷第
    26頁背面），而本件起火點係在福鑫禮品倉庫上述中間地帶
    ，已如前述，且起火點附近未發現可疑電線短路痕跡，已據
    上開火災原因鑑定書鑑定甚明，雖證人蕭祺深於本院證稱：
    電源總開關還在，但已燒焦，總開關箱內的電源線都被剪斷
    拿走，使伊沒辦法鑑定等語（見本院更一卷第27頁），然證
    人丙○○已證述，電源總開關係設在新立汽車修配廠內，而
    本件起火點既係在福鑫禮品倉庫上述中間地帶，即與電源總
    開關無關。又南投縣警察局火災原因調查報告書，對於搶救
    時電源之閉開及漏電狀況，雖載有「當時總開關沒有關閉，
    是否有漏電狀況待鑑定」等語，惟查起火處未發現可疑電線
    短路痕跡，已如前述，則「當時總開關沒有關閉，是否有漏
    電狀況」有無鑑定，顯與起火無關，併此敘明。參以福鑫禮
    品倉庫及新立汽車修配廠共用之電源總開關於火災發生後被
    剪掉（連同電線均被取走），更足以證明，本件應係人為以
    明火點燃無誤。
  (二)認定被告本件犯行之依據
  (1)被告係福鑫禮品百貨店負責人，前曾於85年12月30日，以該
    倉庫存放之貨物及營業生財為標的向明台保險公司，分別投
    保 600萬元及20萬元，被保險人為被告之事實，經被告供述
    在卷（見偵查卷第25頁），並有火災保險單影本、保險契約
    書影本在卷足憑（見偵查卷第80至87頁）。而被告於保險事
    故86年5月14日凌晨零時59分發生後之當日即86年5月14日上
    午向該公司南投分公司報案等情，並有明台保險公司 86年8
    月22日明火業字第860511號函附偵查卷可考（見偵查卷第53
    頁）。
  (2)被告於火災發生後，接受警方詢問時分別為以下供述：「（
    問：福鑫禮品百貨倉庫有無投保火險？損失多少？）有，投
    保明台產物保險公司，投保金額600萬元，本次火警損失250
    萬元正」、「（問：你平常下班家電有無關掉電源？）下班
    後總電源開關一定關掉」等語(86年5月14日警詢筆錄，見偵
    查倦第21頁）；「（問：福鑫禮品百貨倉庫是你所有嗎？）
    福鑫禮品百貨倉庫是本人所有」、「（問：倉庫內存放何物
    ？)存放體重器、時鐘、旅行包、鬧鐘。體重器120個、時鐘
    600個、旅行包4000個、鬧鐘1000個」等語（86年5月20日警
    詢第一次筆錄，見偵查卷第22頁）；「（問：倉庫裡面存放
    旅行包、鬧鐘、時鐘、體重器為何火場未發現旅行包？只看
    到泡棉裝在紙箱內？）當時購買200箱旅行包，抽樣檢查2箱
    確實是旅行包。其他198箱裝泡棉，我就不知道」、「 ( 問
    ：旅行包跟誰買的？）有一名陌生男子黃先生來店談生意，
    也拿樣品後3天交貨。在4月中旬購買存放於倉庫」等語（86
    年5月20日第二次警詢筆錄，見偵查卷第23頁)；「（問：你
    從何時開始在何處經營何種公司在做進出口生意？）我是從
    85年12月初開始經營進出口生意，委託在草屯鎮○○路14號
    9樓之2統穎實業有限公司出口」、「 (問：統穎實業有限公
    司負責人是誰？與你何關係？）統穎實業有限公司負責人是
    戊○○。戊○○是我同學」、「（問：你曾做幾次進出口生
    意？）我只做一次出口生意」、「（問：你實際出口何種貨
    品？數量？多少錢？）我是出口鬧鐘和時鐘。數量多少我忘
    記了。金額為15萬元（大約)」、「（問：草屯鎮○○路○段
    48號福鑫禮品倉庫是你所開設？)是我所開設沒錯」、「 (
    問：發生火災後警方人員在你倉庫勘查為何均是200箱〈應
    係198箱〉廢棄泡棉？)我是向一名（不知姓名）購買200箱
    旅行袋，被那名男子騙了」、「(問：200箱旅行袋價值多少
    ？）我是買32萬元」、「我是付現金給他」、「（問：有無
    開立收據或發票？）都沒有」、「（問：你有無在自己的戶
    頭提領32萬元付款？）沒有，我是將放在家裡的現金付給對
    方」、「當天我們在裡面打麻將，出來的時候，可能忘了關
    冷氣，才造成火災」(86年6月25日警訊筆錄，見偵查卷第24
    、25頁）；「 (問：85年12月30日你投保是何人介紹？有何
    人在場？）沒有人介紹，是我自己聯絡保險公司，只有我自
    己沒有其他人」、「(問：86年1月份你稱曾出口到馬來西亞
    是何物？價值多少？有無與他人合資？）時鐘和鬧鐘約15萬
    元，沒有與他人合資」、「未曾與戊○○合資做生意，都是
    我自己獨資」等語(86年6月25日第二次警詢筆錄，見偵查卷
    第26頁）。
  (3)證人戊○○於86年6月25日警詢證稱：「(我係）統穎企業有
    限公司經理」、「我認識陳春助，陳春助是我同學」、「我
    與陳春助有做過一次出口生意」、「（問：出口貨物的項目
    ？）時鐘和香水」、「我們僅出口時鐘和香水，陳春助均知
    道」、「（問：陳春助有和你去購買時鐘和香水？）均是我
    去購買，陳春助不知道，回來時我會告訴他」、「（問：你
    和陳春助合夥做出口生意，時鐘是買多少錢？香水又買多少
    錢？）時鐘是32萬元，香水是 4萬元」、「（問：85年12月
    30日你有跟陳春助去投保福鑫倉庫火險？）當天我人在福鑫
    倉庫內，有人來跟陳春助談火災保險，當時我在場」、「（
    問：你和陳春助出口貨物時鐘和香水到馬來西亞有否賺錢？
    ）我們有賺錢」、「大約是5萬元，我和陳春助平分約是2萬
    5千元」等語。
  (4)綜合上開證據：
    被告為本案保險之被保險人，為保險事故理賠之受益人，
      客觀上被告有為本件犯行之動機。
    保險金額就貨物部分高達 600萬元，火災發生時，倉庫內
      僅有2個旅行箱裝有旅行包，其餘198箱均係裝泡棉，被告
      卻謊稱有200箱均裝有旅行包，共損失250萬元，顯有詐領
      保險費之意圖。
    被告稱，上開行李箱係於86年4月初，向不詳姓名年籍之
      黃姓男子購得，金額高達32萬元，其中竟僅有2箱裝有旅
      行包，其餘均是泡棉，且並未開立任何憑證或收據，又無
      從舉出該黃姓男子之任何資料，實與常情有違，難以相信
      。
    該倉庫火災後，經消防隊履勘結果，發現其中三分之二堆
      置泡棉（含塑膠墊），只有三分之一空間放置時鐘、鬧鐘
      及磅秤等禮品等情，已見前述。查，泡棉並非易燃物，亦
      不致自行點燃，且消防隊及火災鑑定委員會均未發現有可
      疑電線短路痕跡，而火災時該倉庫門窗緊閉，亦有火災出
      動觀察紀錄可稽，亦可排除係他人入內縱火之可能，則除
      非是被告或其合夥人點火引燃，實難想像其他引起火災之
      原因。而被告既投保高額之火災保險，且倉庫內堆放之20
      0箱旅行包，僅有2箱裝有旅行包，被告為能獲得火災保險
      理賠，該倉庫勢必要發生火災，且本案之火災又係自福鑫
      禮品倉庫內，由人為以明火點燃，參以被告自稱，火災發
      生前戊○○囑其到隔鄰打麻將，而本案火災發生後唯一得
      利者，僅被告與戊○○（詳如後述），雖戊○○經本院傳
      、拘未到（見本院更二審卷第73頁），目前其現居處已夷
      為平地，經警方查訪附近民眾及鄰長均不知戊○○現住何
      處等情，有彰化縣警察局鹿港分局95年 6月27日鹿警分偵
      字第0950015812號函在卷可參（見本院更四卷第59頁）。
      是本案雖無直接證據證明係戊○○點火引燃，惟綜合上開
      間接證據，依經驗法則判斷應係戊○○點火無誤。
  (三)上開福鑫禮品倉庫所在之房屋，係壬○○○所有，出租予丙○○後再分租予被告，平時其內無人居住，新立汽車修配廠
    於火災發生前，人員均已離去，同路46號當時則有辛○○夫
    婦在內休息等情，分據被告、丙○○、壬○○○、辛○○在
    警詢及本院證述甚明（見偵查卷第25、35頁、36頁反面、39
    、40頁，本院更一卷第26頁，本院更三卷第29、30頁。丙○○、壬○○○、辛○○之警詢筆錄，被告及其選任辯護人於
    本案辯論終結前，均未爭執無證據能力，而渠等之警詢筆錄
    又查無不法取供之情形，且與被告所供相符，依刑事訴訟法
    第159條之5第2項之規定，自有證據能力)，而火災發生後，
    上開48號及46號均已全燬，亦有火災現場勘查報告記載甚明
    可考。又被告於大火引燃之前，係在大中車行打牌乙節，為
    其所是認（見偵查卷第21頁正面末行），而上開46號則係有
    人居住之建築物甚明。
  (四)本件承租倉庫時，戊○○在場，平時或由其兩人同時在倉庫
    內或僅其中一人到倉庫等情，業經證人丙○○、乙○○在本
    院上訴審結證屬實（見本院上訴卷第36、37頁），參酌證人
    即明台保險公司人員張宗超在本院上訴審證稱：保險契約主
    要是戊○○在接洽，並由戊○○繳納火災保險費等語（見本
    院上訴卷第59頁正反面)，戊○○於86年5月25日警詢時亦供
    稱：「（辦理保險時）當天我人在福鑫倉庫內，有人來跟陳
    春助談火災保險，當時我在場」及其與被告合夥做生意，出
    口之時鐘及香水均係伊單獨去購買，回來後再告知被告，並
    具體指明購買上開貨品之價格及地點等語，亦見前述。戊○○嗣經原審、本院前審及本院迭次傳喚均未到庭，且拘提無
    著，是其於警訊之證述，應有證據能力，以被告與戊○○間
    之合夥關係、戊○○於倉庫承租、經營期間及辦理保險時在
    場，並繳交保險費，事後且逃逸無蹤，及被告為倉庫承租人
    、保險契約之受益人，火災發生前，受戊○○之囑前往隔鄰
    打麻將，火災發生後，受戊○○之命，前往保險公司報案，
    而被告與戊○○既係意圖詐領保險金而投保火災保險，為遂
    渠等之目的，定須使福鑫禮品倉庫發生火災，參以本案又係
    人為以明火在福鑫禮品倉庫內點燃等情綜合觀之，本件應係
    戊○○點火無疑，已詳如前述，是被告與戊○○間，就本案
    應有犯意之聯絡及行為之分擔。
  (五)被告就其發生火災前一日行蹤（本件火災係發生於凌晨零時
    至1時間)，雖辯稱：當晚10時許即回家休息云云，並於偵查
    中聲請調閱其居住之「皇家特區」出入錄影帶，然依偵查卷
    附南投縣警察局草屯分局函覆，該錄影帶已洗掉並未存檔而
    未獲證實，縱令所辯，於火災發生時，其不在場屬實，然其
    既與戊○○有犯意之聯絡，是否被告本人下手放火，均無解
    本件犯行之成立。又被告迄今雖均未提出資料，向明台保險
    公司申請理賠，此有南山公證有限公司有限公司95年 4月10
    日南火字第06－020函附卷可參(見本院更四卷第33、34頁）
    。然查，本件火災發生後，清理現場結果發現福鑫禮品倉庫
    內三分之二的空間堆置有廢棄之泡棉塑膠墊，是被告與戊○○詐領保險金之行為已被查悉，被告或戊○○已無從提出保
    險公司要求之文件資料以申領理賠金，不能因戊○○事後未
    提出資料申請理賠，即為其有利之認定。至被告辯稱：86年
    5 月13日晚上戊○○要伊至隔鄰打麻將，伊於當晚22時即返
    家等語，而本件火災發生之時間則係發生於被告打完麻將後
    ，雖與一般社會所認知「製造不在場證明應擇同時段為之」
    之經驗法則有違，然打麻將需四個人方能成局，是否續行賭
    局，須考量每個人之情況，並非被告一人所能掌控，況本案
    事證已明，自不能因此即為被告有利之認定。
  (六)綜上所述，本件罪證明確，被告所辯無法採信，其犯行堪以
    認定。
三、按刑法上之放火罪，其直接被害法益為一般社會之公共安全
    ，雖私人之財產法益亦同時受其侵害，但本罪係列入公共危
    險章內，自以社會公安之法益為重，此觀於燒燬自己所有物
    致生公共危險時並應論罪之點，亦可得肯定之見解，故以一
    個放火行為燒燬多家房屋，仍祇成立一罪，不得以所焚家數
    ，定其罪數，且若一個放火行為，若同時燒燬住宅與該住宅
    內所有其他物品，無論該其他物品為他人或自己所有，與同
    時燒燬數犯罪客體者之情形不同，均不另成立刑法第 175條
    第1項或第2項放火燒燬住宅以外他人或自己所有物罪（最高
    法院21年度上字第391號、79年度台上字第1471號判例參照)
    。本件被燒燬之客體固包括有人所在之華興五金行、無人所
    在之新立汽車修配場及小客車兩部，依上開說明，應僅成立
    刑法第173條第1項放火罪。被告向明台保險公司報告火災發
    生，著手於詐領保險費之行為而未得手，另犯第339條第3項
    、第 1項詐欺取財未遂之罪。所犯兩罪間，有方法結果之關
    係，應依牽連犯之例，從一重之放火燒燬現有人所在之建築
    物罪處斷。被告與戊○○間有犯意聯絡及行為分擔，為共同
    正犯。又被告行為後，刑法第55條牽連犯之規定，業於94年
    1月7日修正公布刪除，並於95年7月1日施行，則被告之犯行
    ，因行為後新法業已刪除牽連犯之規定，此刪除雖非犯罪構
    成要件之變更，但顯已影響行為人刑罰之法律效果，自屬法
    律有變更，依新法第2條第1項前段規定，比較新舊法結果，
    仍應適用較有利於被告之行為法即舊法論以牽連犯。
四、原審予以論罪科刑固非無見，惟原判決誤認被告另成立刑法
    第174條第1項、第175條第1項之罪，而認與同法第173條第1
    項之罪成立想像競合犯關係及未就戊○○部分認定為共犯，
    均有未洽，被告上訴意旨否認犯罪固不足取，惟原判決既有
    上開可議之處即屬無可維持，應予撤銷改判。爰審酌被告為
    詐領保險金，竟與戊○○共同謀議，為本件犯行，罔顧他人
    之生命及財產之安全、犯罪所生之損害，及犯罪後猶飾詞卸
    責之態度等一切情狀，量處如主文所示之刑。
據上論結，應依刑事訴訟法第369條第1項前段、第364條、第299
條第1項前段，刑法第28條、第173條第1項、第339條第3項、第1
項、修正前刑法第55條，判決如主文。
本案經檢察官甲○○到庭執行職務。
中    華    民    國    95    年    7     月    31    日
               刑事第十庭  審判長法  官  林  照  明
                                 法  官  唐  光  義
                                 法  官  蔡  名  曜
上列正本證明與原本無異。
如不服本判決應於收受送達後十日內向本院提出上訴書狀，其未
敘述上訴之理由者並得於提起上訴後十日內向本院補提理由書（
均須按他造當事人之人數附繕本）。
                                 書記官  劉  恒  宏
中    華    民    國    95    年    8     月    3     日
                                                      Ｆ


司法院資訊處製作；財團法人民間司法改革基金會備份。
